【裁判字號】    91,訴,1180
【裁判日期】    920624
【裁判案由】    偽造文書等
【裁判全文】
臺灣桃園地方法院刑事判決                        九十一年度訴字第一一八號
    公  訴  人  臺灣桃園地方法院檢察署檢察官
    被      告  丁○○
右列被告因偽造文書等案件，經檢察官提起公訴（九十年度偵緝字第五六五號、九十
一年度偵字第九四八七號），本院判決如左：
    主  文
丁○○共同行使偽造私文書，足以生損害於他人，處有期徒刑陸月，如易科罰金，以
參佰元折算壹日。
未扣案之申請書參份上各偽蓋之「丙○○」印文貳枚（合計共陸枚）、署名壹枚（合
計共參枚）、同意書參份上各偽蓋之「丙○○」印文壹枚（合計共參枚）、署名壹枚
（合計共參枚），以及丙○○印章壹枚沒收。
    事  實
一、丁○○明知乙○○（通緝中，到案後再行審結）所交付之丙○○身分證一張（丙○○之身分證係於八十九年一月二十日，在桃園縣中壢市○○路五八號樓下失竊
    ），為來歷不明之贓物，竟與乙○○共同基於行使偽造私文書及意圖為自己不法
    所有之犯意聯絡，於八十九年十二月二十八日，在乙○○位於桃園縣楊梅鎮○○○路二七八號三樓住處收受上開證件後，即持至不知情之甲○○所開設之通訊行
    ，向甲○○佯稱：丙○○係其女友，委託甲○○代刻「丙○○」之印章一枚，並
    代為向中華電信股份有限公司（下稱中華電信公司）申請行動電話門號三支。甲○○受委託後，先在不詳地點委託不知情之刻印店人員代刻丙○○之印章一枚，
    即於同日接續在中華電信公司之行動電話服務申請書三份上各偽蓋「丙○○」之
    印文二枚（合計共六枚）、署名一枚（合計共三枚），並於三份同意書各偽蓋「
    丙○○」之印文一枚（合計共三枚）、署名一枚（合計共三枚）後，持向中華電
    信公司申請門號以為行使，使中華電信公司陷於錯誤，以為係丙○○授權之申請
    ，核發0000000000、0000000000、0000000000
    等門號供其使用，足以生損害於中華電信公司及丙○○。嗣於九十年二月十二日
    十六時許，為警持搜索票在乙○○上開住處查獲上開證件，始悉上情。
二、案經桃園縣警察局平鎮分局報告臺灣桃園地方法院檢察官偵查起訴。
    理  由
一、訊據被告丁○○固坦承未經被害人丙○○之同意，將被害人丙○○之身分證交由
    證人甲○○向中華電信公司辦理三門號等情不諱，惟矢口否認犯行，辯稱：不知
    丙○○之證件是贓物云云。惟查：
  (一)被害人丙○○之身分證置放於機車之置物箱內，於八十九年一月二十日十一時許
    ，在桃園縣中壢市○○路五八號樓下，遭不詳姓名之人撬開後竊取等情，業據證
    人丙○○於本院訊問，及證人顏國賓於警訊時證述在案，因此，丙○○之身分證
    為來歷不明之贓物無疑。
  (二)被告丁○○坦承未經被害人丙○○之同意，即持被害人丙○○之失竊身分證，委
    託證人甲○○向中華電信公司辦理三門號，核與證人甲○○之證詞相符（參本院
    九十一年九月十一日訊問筆錄），並有中華電信公司之行動電話服務申請書三份
    、同意書三份在卷可稽（參偵緝卷第五十一至五十七頁），因此，被告丁○○利
    用不知情之甲○○偽造丙○○之印章一枚及丙○○名義之行動電話申請書及同意
    書一節，堪以認定。
  (三)被告丁○○雖辯稱：被害人丙○○之證件係被告乙○○委託其申請電話；被告乙○○是開設通訊行，所以不知該證件係屬贓物云云，惟按身分證係用以表彰自己
    之身分證明，衡之常情，非有特別之關係或委託，不輕易交付於他人。被告丁○○自承被害人丙○○之證件係在被告乙○○家中拿到，衡情如該證件係合法持有
    人持向被告乙○○工作之通訊行申請行動電話，被告乙○○理應將證件放在通訊
    行內辦理即可，豈有將該證件帶回家中，再委託非經營通訊行之被告丁○○持向
    他人申請之理。且質之證人甲○○結證稱：被告丁○○委託其辦理時，曾告以該
    證件之人係其女友等語（參本院九十一年九月十一日訊問筆錄），果該證件有合
    法之來源，被告丁○○何須編撰上開謊言欺騙證人甲○○。又前開申請書上所指
    定之帳單住址為桃園縣楊梅鎮○○○路二七八號三樓，係被告乙○○之住所地，
    而所留之聯絡電話（○三）0000000號，則係被告丁○○所申用，裝機地
    址位於丁○○之桃園縣楊梅鎮○○街三四七巷五弄十八號住處，亦有中華電信股
    份有限公司臺灣北區電信分公司桃園營運處九十一年四月三十日桃服字第九一Ｃ
    ○六○○一七五號函可考（參偵緝卷第一四五、一四六頁），果該證件係有合法
    來源，或經被害人丙○○之委託申請，豈有以被告丁○○及乙○○之電話、地址
    作為聯絡方式之理。是綜合上開證事證，足認被告丁○○收受被害人丙○○之身
    分證時，已明知該證件係屬來歷不明之贓物殆無疑義。
  (四)綜合上述，本件事證明確，被告丁○○右開犯行，堪以認定。
二、被告丁○○利用甲○○偽造被害人丙○○名義之申請書、同意書，持以向中華電
    信公司申請行動電話，自足以生損害於被害人丙○○及中華電信公司。是核被告
    丁○○所為係犯刑法第二百十六條、第二百十條行使偽造私文書罪、第三百三十
    九條第一項之詐欺取財罪、第三百四十九條第一項之收受贓物罪。被告丁○○偽
    造被害人丙○○之印章後，將偽造之印章蓋用在申請書、同意書上，同時並偽造
    被害人丙○○之署名，以偽造被害人丙○○名義之申請書、同意書，其偽造印章
    、印文、署名之行為，均為偽造申請書、同意書之部分行為，不另論罪。又被告
    偽造申請書、同意書後，持向中華電信公司行使，其偽造之低度行為，為行使之
    高度行為所吸收，亦不另論罪。被告丁○○利用不知情之證人甲○○犯上開罪名
    ，為間接正犯。被告丁○○與乙○○二人間，有犯意之聯絡及行為之分擔為共同
    正犯。被告丁○○利用證人甲○○同時行使三份偽造之申請書、同意書，為想像
    競合犯，應從一重處斷。被告丁○○所犯上開三罪，有方法目的之牽連關係，應
    從一重之行使偽造私文書罪之一罪處斷。查被告行為後，刑法第四十一條將原「
    犯最重本刑為三年以下有期徒刑以下之刑之罪，而受六月以下有期徒刑或拘役之
    宣告，因身體、教育、職業或家庭之關係，執行顯有困難者，得以一元以上三元
    以下折算一日，易科罰金」之規定，於九十年一月四日修正為刑法第四十一條第
    一項前段，修正後之新規定為「犯最重本刑為五年以下有期徒刑以下之刑之罪，
    而受六月以下有期徒刑或拘役之宣告，因身體、教育、職業、家庭之關係或其他
    正當事由，執行顯有困難者，得以一元以上三元以下折算一日，易科罰金」，上
    開修正後之新規定已於九十年一月十日經總統公布，而於同年一月十二日生效施
    行，是被告行為後法律已有變更，經比較新舊法之結果，以修正後之新規定對被
    告較為有利，應依刑法第二條第一項前段之規定，適用裁判時即修正後之刑法第
    四十一條第一項前段之規定，併予敘明。爰審酌被告為個人之私利，本件所申請
    之數量，所造成之損害等一切情狀，量處如主文所示之刑，併諭知易科罰金之折
    算標準。未扣案之申請書三份上各偽蓋之「丙○○」印文二枚（合計共六枚）、
    署名一枚（合計共三枚），以及同意書上各偽蓋之「丙○○」印文一枚（合計共
    三枚）、署名一枚（合計共三枚）、丙○○印章一枚，不問屬於犯人與否，併依
    刑法第百十九條之規定宣告沒收。
據上論斷，應依刑事訴訟法第二百九十九條第一項前段，刑法第二條第一項前段、第
二十八條、第二百十條、第二百十六條、第三百三十九條第一項、第三百四十九條第
一項、第五十五條、第二百十九條、修正後第四十一條第一項前段，罰金罰鍰提高標
準條例第一條前段、第二條，判決如主文。
本案經檢察官柯怡如到庭執行職務。
中      華      民      國    九十二    年      六      月    二十四    日
                                臺灣桃園地方法院刑事第四庭
                                    審判長法  官  陳  世  宗
                                          法  官  林  惠  霞
                                          法  官  李  桂  英
右正本證明與原本無異。
如不服本判決，應於判決送達後十日內向本院提出上訴狀( 應附繕本 )，上訴於
臺灣高等法院。
                                          書記官  張  淑  芬
中        華        民        國   九十二   年   七   月    一    日
附錄本案論罪科刑法條全文：
刑法第二百十條、第二百十六條、第三百三十九條第一項、第三百四十九條第一項：
中華民國刑法第二百一十條
 (偽造變造私文書罪)
偽造、變造私文書，足以生損害於公眾或他人者，處五年以下有期徒刑。
中華民國刑法第二百一十六條
 (行使偽造變造或登載不實之文書罪)
行使第二百十條至第二百十五條之文書者，依偽造、變造文書或登載不實
事項或使登載不實事項之規定處斷。
中華民國刑法第三百三十九條
 (普通詐欺罪)
意圖為自己或第三人不法之所有，以詐術使人將本人或第三人之物交付者
，處五年以下有期徒刑、拘役或科或併科一千元以下罰金。
以前項方法得財產上不法之利益或使第三人得之者，亦同。
前二項之未遂犯罰之。
中華民國刑法第三百四十九條
收受贓物者，處三年以下有期徒刑、拘役或五百元以下罰金。
搬運、寄藏、故買贓物或為牙保者，處五年以下有期徒刑、拘役或科或併
科一千元以下罰金。
因贓物變得之財物，以贓物論。


司法院資訊處製作；財團法人民間司法改革基金會備份。
